【裁判字號】    98,重訴,342
【裁判日期】    990831
【裁判案由】    拆屋還地
【裁判全文】
臺灣士林地方法院民事判決             98年度重訴字第342號
原      告  壬○○
            己○○
            乙○○
            庚○○
前列四人共同
訴訟代理人  陳殷朔律師
被      告  戊○○
訴訟代理人  王元勳律師
            李怡欣律師
複  代理人  癸○○
被      告  丙○○
            丁○○
上列當事人間請求拆屋還地事件，本院於中華民國99年8 月17日
言詞辯論終結，判決如下：
    主  文
被告戊○○應將坐落於臺北市○○區○○段一小段四七０號土地
上，如附圖所示編號A 面積壹佰拾貳點貳貳平方公尺建物、編
號B1面積零點伍伍平方公尺建物、編號B2面積零點貳柒平方公尺
建物、編號C1面積陸點捌平方公尺建物、編號E 面積玖點肆壹
平方公尺之木搭屋，及將坐落於臺北市○○區○○段一小段四七
二地號土地上，編號A1面積壹拾肆點玖捌平方公尺建物、編號B
面積伍拾玖點肆陸平方公尺建物、編號C 面積壹拾壹點零柒平方
公尺建物、編號D 面積壹拾柒點壹肆平方公尺之雞舍、編號E1面
積壹拾肆點伍陸平方公尺之之木搭屋拆除，並返還該部分之土地
予原告。
被告丁○○應自坐落臺北市○○區○○段一小段四七０地號土地
上如附圖所示編號A 、面積壹佰拾貳點貳貳平方公尺之建物及
自坐落臺北市○○區○○段一小段四七二地號土地上如附圖所示
編號A1 、 面積壹拾肆點玖捌平方公尺之建物遷出。
被告丙○○應自坐落於臺北市○○區○○段一小段四七二地號土
地上，如附圖所示編號B 面積伍拾玖點肆陸平方公尺建物、編號
C 面積壹拾壹點零柒平方公尺建物、編號D 面積壹拾柒點壹肆平
方公尺之雞舍、編號E1面積壹拾肆點伍陸平方公尺之木搭屋遷出
及自坐落臺北市○○區○○段一小段四七０地號土地上，如附圖
所示編號B1面積零點伍伍平方公尺之建物、編號B2面積零點貳柒
平方公尺之建物、編號C1面積陸點捌平方公尺之建物、編號E
面積玖點肆壹平方公尺之木搭屋遷出。
被告丙○○應將坐落於臺北市○○區○○段一小段四七二地號，
如附圖所示編號F 面積壹仟玖佰拾玖點柒捌平方公尺之土地、
編號F1面積零點壹平方公尺之土地，及坐落於臺北市○○區○○段一小段四七一地號、如附圖所示編號G 面積柒佰伍拾伍點玖
捌平方公尺之土地，坐落於臺北市○○區○○段一小段四七０地
號、如附圖所示編號H 面積陸佰玖拾玖點貳平方公尺之土地、
坐落臺北市○○區○○段一小段四六九地號、如附圖所示編號I
面積捌拾捌點陸陸平方公尺之土地，坐落臺北市○○區○○段一
小段四七０之三地號、如附圖所示編號J 面積貳拾肆點零壹平方
公尺之土地返還予原告。
被告戊○○應給付原告壬○○新臺幣壹萬肆仟貳佰零貳元及其中
新臺幣壹萬零玖佰柒拾玖元部分自民國九十九年三月四日起至清
償日止按年息百分之五計算之利息，暨自民國九十九年一月一日
起至返還前開第一項所示土地之日起，按月給付原告壬○○新臺
幣貳佰伍拾陸元。
被告戊○○應給付原告己○○新臺幣貳仟零玖拾玖元及其中新臺
幣壹仟佰壹拾玖元部分自民國九十九年三月四日起至清償日止
按年息百分之五計算之利息，暨自民國九十九年一月一日起至返
還第一項所示土地之日止，按月給付原告己○○新臺幣壹佰貳拾
捌元。
被告戊○○應給付原告乙○○、庚○○各新臺幣壹仟零肆拾玖元
及其中新臺幣陸佰伍拾玖元自民國九十九年三月四日起至清償日
止按年息百分之五計算之利息，暨自民國九十九年一月一日起至
返還第一項所示土地之日止，按月給付原告乙○○、庚○○各新
臺幣陸拾肆元。
被告丙○○應給付原告壬○○新臺幣壹拾捌萬陸仟玖佰玖拾肆元
及其中新臺幣壹拾肆萬肆仟伍佰肆拾伍元部分自民國九十九年三
月四日起至清償日止按年息百分之五計算之利息，暨自民國九十
九年一月一日起至返還如前開第四項所示土地之日起，按月給付
原告壬○○新臺幣仟佰陸拾捌元。
被告丙○○應給付原告己○○新臺幣貳萬柒仟陸佰拾陸元及其
中新臺幣壹萬柒仟佰陸拾陸元部分自民國九十九年三月四日起
至清償日止按年息百分之五計算之利息，暨自民國九十九年一月
一日起至返還前開第四項所示土地之日止，按月給付原告己○○
新臺幣壹仟陸佰捌拾肆元。
被告丙○○應給付原告乙○○、庚○○各新臺幣壹萬仟捌佰壹
拾捌元，及其中新臺幣捌仟陸佰捌拾元部分自民國九十九年三
月四日起至清償日止按年息百分之五計算之利息，暨自民國九十
九年一月一日起至返還前開第四項所示土地之日止，按月給付原
告乙○○、庚○○各新臺幣捌佰肆拾貳元。
原告其餘之訴駁回。
訴訟費用由被告戊○○、丁○○共同負擔百分之四，由被告戊○○、丙○○共同負擔百分之三，餘由被告丙○○負擔。
本判決第一項、第二項、第三項於原告以新臺幣貳拾肆萬元供擔
保後，得假執行。但被告戊○○、丙○○、丁○○如以新臺幣陸
拾玖萬貳仟捌佰柒拾肆元為原告預供擔保，得免為假執行。
本判決第四項於原告以新臺幣佰零伍萬元供擔保後，得假執行
。但被告丙○○如以新臺幣玖佰壹拾貳萬零柒佰貳拾貳元為原告
預供擔保，得免為假執行。
本判決第五項於原告壬○○以新臺幣伍仟元及按月以新臺幣捌拾
陸元為被告戊○○供擔保後得假執行，但被告戊○○如以新臺幣
壹萬肆仟貳佰零貳元及按月以新臺幣貳佰伍拾陸元為原告壬○○
預供擔保，得免為假執行。
本判決第六項於原告己○○以新臺幣柒佰元及按月以新臺幣肆拾
元為被告戊○○供擔保後得假執行，但被告戊○○如以新臺幣
貳仟零玖拾玖元及按月以新臺幣壹佰貳拾捌元為原告己○○預供
擔保，得免為假執行。
本判決第七項於原告乙○○、庚○○各以新臺幣肆佰元及各按月
以新臺幣貳拾壹元為被告戊○○供擔保後得假執行，但被告戊○○如各以新臺幣壹仟零肆拾玖元及各按月以新臺幣陸拾肆元為原
告乙○○、庚○○預供擔保，得免為假執行。
本判決第八項於原告壬○○以新臺幣陸萬伍仟元及按月以新臺幣
壹仟貳佰元為被告丙○○供擔保後得假執行，但被告丙○○如以
新臺幣壹拾捌萬陸仟玖佰玖拾肆元及按月以新臺幣仟佰陸拾
捌元為原告壬○○預供擔保，得免為假執行。
本判決第九項於原告己○○以新臺幣壹萬元及按月以新臺幣伍佰
陸拾元為被告丙○○供擔保後得假執行，但被告丙○○如以新臺
幣貳萬柒仟陸佰拾陸元及按月以新臺幣壹仟陸佰捌拾肆元為原
告己○○預供擔保，得免為假執行。
本判決第十項於原告乙○○、庚○○各以新臺幣伍仟元及各按月
以新臺幣佰元為被告丙○○供擔保後得假執行，但被告丙○○
如各以新臺幣壹萬仟捌佰壹拾捌元及各按月以新臺幣捌佰肆拾
貳元為原告乙○○、庚○○預供擔保，得免為假執行。
原告其餘假執行之聲請駁回。
    事  實  及  理  由
一、按訴狀送達後，原告不得將原訴變更或追加他訴。但請求之
    基礎事實同一、擴張或減縮應受判決事項之聲明、不甚礙被
    告之防禦及訴訟之終結者，不在此限，民事訴訟法第255 條
    第1 項第2 款、第3 款、第7 款定有明文。本件原告壬○○
    起訴時，僅以戊○○為被告，依據民法第767 條規定為請求
    ，訴之聲明為「被告戊○○應將臺北市○○區○○段1 小段
    470 地號土地上之地上物拆除，將土地返還原告。」，嗣於
    訴訟中，追加己○○、乙○○、庚○○為原告，追加丙○○
    、丁○○為被告，並追加不當得利之法律關係為請求，變更
    訴之聲明為「(一)被告戊○○應將坐落於臺北市○○區○○段
    1 小段470 地號土地上，如附圖所示編號A 面積132.22平方
    公尺建物、編號B1面積0.55平方公尺建物、編號B2面積0.27
    平方公尺建物、編號C1面積6. 83 平方公尺建物、編號E 面
    積9.41平方公尺之木搭屋，及將坐落於臺北市○○區○○段
    1 小段472 地號土地上，編號A1面積14.98 平方公尺建物、
    編號B 面積59.46 平方公尺建物、編號C 面積11.07 平方公
    尺建物、編號D 面積17.14 平方公尺之雞舍、編號E1面積14
    .56 公尺之木搭屋拆除，並返還該部分之土地予原告。(二)被
    告丁○○應自坐落臺北市○○區○○段1 小段470 地號土地
    上如附圖所示編號A 、面積132.22平方公尺之建物及自坐落
    臺北市○○區○○段1 小段472 地號土地上如附圖所示編號
    A1 、 面積14.98 平方公尺之建物遷出。(三)被告丙○○應自
    坐落於臺北市○○區○○段1 小段472 地號土地上，如附圖
    所示編號B 面積59.46 平方公尺建物、編號C 面積11.07 平
    方公尺建物、編號D 面積17.14 平方公尺之雞舍、編號E1面
    積14.5 6平方公尺之木搭屋遷出，及自坐落臺北市○○區○○段1 小段470 地號土地上，如附圖所示編號B1面積0.55平
    方公尺之建物、編號B2面積0.27平方公尺之建物、編號C1面
    積6. 83 平方公尺之建物、編號E 面積9.41平方公尺之木搭
    屋遷出，並應將坐落於臺北市○○區○○段1 小段472 地號
    ，如附圖所示編號F 面積1939.78 平方公尺之土地、編號F1
    面積0. 31 平方公尺之土地，坐落於臺北市○○區○○段1
    小段471 地號、如附圖所示編號G 面積755.98平方公尺之土
    地，坐落於臺北市○○區○○段1 小段470 地號、如附圖所
    示編號H 面積69 9.23 平方公尺之土地，坐落臺北市○○區
    ○○段1 小段469 地號、如附圖所示編號I 面積88.66 平方
    公尺之土地及坐落臺北市○○區○○段1 小段470-3 地號、
    如附圖所示編號J 面積24.01 平方公尺之土地返還予原告。
    (四)被告戊○○應給付原告壬○○新臺幣（下同）37,045元及
    自準備(一)狀繕本送達翌日即民國99年3 月4 日起至清償日止
    按年息5 ％計算之利息，暨自98年2 月1 日起至返還前開第
    (一)項所示土地之日起，按月給付原告壬○○1,123 元；應給
    付原告己○○4,39 5元及自準備(一)狀繕本送達翌日即99年3
    月4 日起至清償日止按年息5 ％計算之利息，暨自98年7 月
    22 日 起至返還第(一)項所示土地之日止，按月給付原告己○○487 元；給付原告乙○○、庚○○各2,197 元，及自準備
    (一)狀繕本送達翌日即99年3 月4 日起至清償日止按年息5 ％
    計算之利息，暨自98年7 月22日起至返還第(一)項所示土地之
    日止，按月給付原告乙○○、庚○○各243 元。(五)被告丙○○應給付原告壬○○485, 339元及自準備(一)狀繕本送達翌日
    即99年3 月4 日起至清償日止按年息5 ％計算之利息，暨自
    98 年2月1 日起至返還如附圖所示F 、F1、G 、H 、I 、J
    所示土地之日起，按月給付原告壬○○12,866元；應給付原
    告己○○57,881元及自準備(一)狀繕本送達翌日即99年3 月4
    日起至清償日止按年息5 ％計算之利息，暨自98年7 月22日
    起至返還如附圖所示F 、F1、G 、H 、I 、J 所示土地之日
    止，按月給付原告己○○6,415 元；給付原告乙○○、庚○○各28,9 40 元，及自準備(一)狀繕本送達翌日即99年3 月4
    日起至清償日止按年息5 ％計算之利息，暨自98年7 月22日
    起至返還如附圖所示F 、F1、G 、H 、I 、J 所示土地之日
    止，按月給付原告乙○○、庚○○各3,207 元。(六)願供擔保
    請准宣告假執行。」，核其所為，雖屬訴之追加，然其請求
    之基礎事實同一，且係擴張或減縮應受判決事項之聲明，尚
    無礙於被告之防禦及訴訟之終結，揆諸前開規定，自應准許
    。
二、原告起訴主張：原告壬○○、己○○、乙○○、庚○○為坐
    落臺北市○○區○○段1 小段469 地號、469-1 地號、470
    地號、470-1 地號、470-2 地號、470-3 地號、470-4 地號
    、471 地號、472 地號9 筆土地（下稱系爭9 筆土地）之所
    有權人，對於各筆土地之應有部分分別為2 分之1 、4 分之
    1 、8 分之1 、8 分之1 。詎被告戊○○未經原告等之同意
    ，擅自於前開土地上興建如附圖所示A 、A1、B 、B1、B2、
    C 、C1部分建物、D 部分雞舍、E 、E1部分木搭屋，其中A
    部分建物占用系爭470 地號土地132.22平方公尺、A1部分建
    物占用系爭472 地號土地14.98 平方公尺，B 部分建物占用
    系爭472 地號土地59.46 平方公尺、B1部分建物占用系爭47
    0 地號土地0.55平方公尺、B2部分建物占用系爭470 地號土
    地0.27平方公尺，C 部分建物占用系爭472 地號土地11.07
    平方公尺、C1部分建物占用系爭470 地號土地6.83平方公尺
    ，D 部分雞舍占用系爭472 地號土地17.14 平方公尺，E 部
    分木搭屋占用系爭470 地號土地9.41平方公尺、E1部分木搭
    屋占用系爭472 地號土地14.56 平方公尺。而被告丁○○則
    占有前開A 、A1部分建物使用，被告丙○○占有前開B 、B1
    、B2、C 、C1部分建物、D 部分雞舍及前開E 、E1部分木搭
    屋使用。又被告丙○○另占用系爭472 地號土地如附圖所示
    F 部分1939.78 平方公尺、F1部分土地0.31平方公尺，占用
    系爭471 地號土地如附圖所示G 部分755.98平方公尺，占用
    系爭470 地號土地如附圖所示H 部分699.23平方公尺，占用
    系爭469 地號土地如附圖所示I 部分88.66 平方公尺，占用
    系爭470-3 地號土地如附圖所示J 部分24.01 平方公尺，作
    為種植香蕉、農作物、養雞使用，受有相當於租金額計算之
    利益，並致原告受有損害，爰依民法第767 條規定，請求被
    告丁○○自前開A 、A1部分建物遷出，請求被告戊○○將前
    開A 、A1、B 、B1、B2、C 、C1部分建物、D 部分雞舍、E
    、E1部分木搭屋拆除後，將占用之土地返還原告，並請求被
    告丙○○自前開B 、B1、B2、C 、C1部分建物、D 部分雞舍
    及前開E 、E1部分木搭屋遷出，並將占用之如附圖所示F 、
    F1、G 、H 、I 、J 部分土地返還原告；依民法第179 條規
    定不當得利之法律關係，請求被告戊○○、丙○○給付原告
    壬○○自95年1 月9 日起占用系爭土地按申報地價年息10％
    計算之不當得利損害金，給付原告己○○、乙○○、庚○○
    自97年10月22日起占用系爭土地按申報地價年息10％計算之
    不當得利損害金，即原告壬○○得請求被告戊○○給付自95
    年1 月19日起至98年1 月31日止之不當得利損害金37,405元
    及自98年2 月1 日起至返還如附圖所示A 、A1、B 、B1、B2
    、C 、C1、D 、E 、E1部分土地之日止按月給付1,123 元，
    請求被告丙○○給付自95年1 月19日起至98年1 月31日止之
    不當得利損害金485,339 元及自98年1 月31日起至返還如附
    圖所示F 、F1、G 、H 、I 、J 部分土地之日止按月給付12
    ,866元；原告己○○得請求被告戊○○給付自97年10月22日
    起至98年7 月21日止之不當得利損害金4,395 元及自98年7
    月22日起至返還如附圖所示A 、A1、B 、B1、B2、C 、C1、
    D 、E 、E1部分土地之日止按月給付487 元，請求被告丙○○給付自97年10月22日起至98年7 月21日止之不當得利損害
    金57,881元及自98年7 月22日起至返還前開如附圖所示F 、
    F1、G 、H 、I 、J 部分土地之日止按月給付6,415 元。原
    告乙○○、庚○○得請求被告戊○○各給付其自97年10月22
    日起至98年7 月21日止之不當得利損害金2,197 元及自98年
    7 月22日起至返還如附圖所示A 、A1、B 、B1、B2、C 、C1
    、D 、E 、E1部分土地之日止按月各給付其243 元，請求被
    告丙○○各給付其自97年10月22日起至98年7 月21日止之不
    當得利損害金28,940元及自98年7 月22日起至返還如附圖所
    示F 、F1、G 、H 、I 、J 部分土地之日止按月各給付其3,
    207 元等語。並聲明如前開一所載變更後之聲明所示。
三、被告則以：係地主乙○○、庚○○及侯性友人等人於83年間
    邀請被告戊○○共同開發系爭土地，其係經地主同意始占用
    系爭土地，並非無權占有云云資為抗辯。
四、兩造不爭執之事實：
  (一)原告壬○○、己○○、乙○○、庚○○為坐落臺北市○○區
    ○○段1 小段469 地號、469-1 地號、470 地號、470-1 地
    號、470-2 地號、470-3 地號、470-4 地號、471 地號、47
    2 地號9 筆土地之所有權人，對於各筆土地之應有部分分別
    為2 分之1 、4 分之1 、8 分之1 、8 分之1 。
  (二)被告戊○○於前開土地上興建如附圖所示A 、A1部分建物，
    A 部分建物占用系爭470 地號土地132.22平方公尺、A1部分
    建物占用系爭472 地號土地14.98 平方公尺，前開A 、A1部
    分建物目前係由被告丁○○占有使用。
  (三)被告戊○○於前開土地上興建如附圖所示B 、B1、B2部分建
    物，B 部分建物占用系爭472 地號土地59.46 平方公尺、B1
    部分建物占用系爭470 地號土地0.55平方公尺、B2部分建物
    占用系爭470 地號土地0.27平方公尺，前開B 、B1、B2部分
    建物目前係由被告丙○○占有使用。
  (四)被告戊○○於前開土地上興建如附圖所示C 、C1部分建物，
    C 部分建物占用系爭472 地號土地11.07 平方公尺、C1部分
    建物占用系爭470 地號土地6.83平方公尺，前開C 、C1部分
    建物目前係由被告丙○○占有使用。
  (五)被告戊○○於前開土地上興建如附圖所示D 部分雞舍，D 部
    分雞舍占用系爭472 地號土地17.14 平方公尺，目前係由被
    告丙○○占有使用。
  (六)被告戊○○於前開土地上興建如附圖所示E 、E1部分木搭屋
    ，E 部分木搭屋占用系爭470 地號土地9.41平方公尺、E1部
    分木搭屋占用系爭472 地號土地14.56 平方公尺，前開E 、
    E1部分建物目前係作為倉庫使用，由被告丙○○占有使用。
  (七)被告丙○○占用系爭472 地號土地如附圖所示F 部分1939.7
    8 平方公尺、F1部分土地0.31平方公尺，占用系爭471 地號
    土地如附圖所示G 部分755.98平方公尺，占用系爭470 地號
    土地如附圖所示H 部分699.23平方公尺，占用系爭469 地號
    土地如附圖所示I 部分88.66 平方公尺，占用系爭470-3 地
    號土地如附圖所示J 部分24.01 平方公尺，作為種植香蕉、
    農作物、養雞使用。
五、得心證之理由：本件原告主張被告未經其同意占有系爭土地
    ，為被告所否認，而以前開情詞置辯，是本件兩造之爭點，
    即在於：被告占有系爭土地是否有合法權源？茲論述如下：
  (一)按當事人主張有利於己之事實者，就其事實有舉證之責任，
    民事訴訟法第277 條前段定有明文。本件原告係系爭9 筆土
    地之所有權人，此有土地登記謄本在卷可稽，被告主張其係
    基於借貸契約關係占有系爭土地，既為原告所否認，即應就
    借貸契約存在之事實負擔舉證責任。經查：被告雖聲請傳喚
    證人甲○○、辛○○到庭作證，然據證人辛○○到庭證稱：
    戊○○有向其兒子借電，借電時其不在場，其不知道地主是
    誰，也沒有看過庚○○等語，顯見證人辛○○並不知兩造間
    有何契約關係存在。至證人甲○○雖到庭證稱：「戊○○剛
    剛到山上請人家工作的時候，我去幫他煮飯。從事上開工作
    半年多以上。85年的時候，有時候有去，有時候沒去，不是
    每天都在那裡工作。從事上開工作期間，有看過徐先生就是
    庚○○、徐先生的媽媽、司機、舅子、侯先生，何先生我不
    知道名字。」、「（問）證人是否知悉系爭土地之地主同意
    讓被告使用系爭土地？（答）一開始我是聽人家講，李先生
    、徐先生兩個人在莊裡面很熟，後來徐先生說山裡面有一塊
    地，要李先生去開發。一開始我不知道。（問）是否有親耳
    聽到徐先生說要李先生去開發？（答）沒有，但是我在幫戊○○煮飯的時候，有聽到徐先生、徐先生的媽媽、司機、舅
    子說那邊開發後，以後可以去那邊渡假。」、「他們說這話
    的當時，戊○○也在場。」、「我去那邊煮飯的時候，他星
    期日有去那邊，徐先生說要戊○○去那邊開墾，說開墾後，
    週六、週日可以去那邊渡假，庚○○他們也有去過，庚○○
    的媽媽也有去過。沒有說過要租或請他去做事。」等語，惟
    證人甲○○所敘述之情境，距今已14年之久，其是否能清晰
    記得當時對談之內容，實屬有疑，況證人甲○○曾與被告戊○○同居過，生過小孩，此為證人甲○○所自承，是其所為
    證詞亦有偏頗被告戊○○之虞，自難僅憑其前開所述即認兩
    造間就系爭土地有借貸契約存在。是被告抗辯其係有權占有
    系爭土地云云，即難遽採。則原告依據民法第767 條規定請
    求被告丁○○自如附圖所示A 、A1部分建物遷出；請求被告
    丙○○自如附圖所示B 、B1、B2、C 、C1部分建物、D 部分
    雞舍、E 、E1部分木搭屋遷出，並返還如附圖所示F 、F1、
    G 、H 、I 、J 部分土地；請求被告戊○○拆除如附圖所示
    A 、A1、B 、B1、B2、C 、C1部分建物、D 部分雞舍、E 、
    E1部分木搭屋並返還占用之土地，為有理由，自應准許。
  (二)按無法律上之原因而受利益，致他人受損害者，應返還其利
    益，民法第179 條前段定有明文。次按無權占有他人土地，
    可獲得相當於租金之使用利益，並致土地所有權人受有同額
    之損害，應為社會之通念，是無權占有人顯係無法律上之原
    因而受利益，土地所有權人自得依不當得利法則，請求返還
    相當於租金之利益。被告戊○○、丙○○既無權占有系爭土
    地，自受有相當於租金計算之使用利益。次按城市地方房屋
    之租金，以不超過土地及其建築物申報總價額年息百分之十
    為限，此規定於租用基地建築房屋者亦準用之，土地法第97
    條第1 項、第105 條定有明文。而所謂土地價額係指法定地
    價而言，則為土地法施行法第25條所明定。又土地法第148
    條規定，土地所有權人依土地法所申報之地價為法定地價；
    而依平均地權條例第16條前段雖規定，舉辦規定地價或重新
    規定地價時，土地所有權人未於公告期間申報地價者，以公
    告地價百分之80為其申報地價；惟依平均地權條例施行細則
    第21條規定，公有土地之公告地價即為申報地價。經查：系
    爭469 、470 、470-3 、471 、472 地號土地自93年1 月起
    至95年12月止之公告地價為每平方公尺1,200 元，即申報地
    價為每平方公尺960 元，自96年1 月起至98年12月止之公告
    地價為每平方公尺1,100 元，即申報地價為每平方公尺880
    元，自99年1 月起公告地價為每平方公尺960 元，即申報地
    價為每平方公尺768 元，有系爭土地公告地價資料在卷可按
    （本院卷第187-191 頁），本院審酌系爭土地位於臺北市北
    投區○○○路之山上、作為種植香蕉、農作物、養雞等使用
    ，交通不便，距最近之公車站牌尚需步行約10分鐘，人煙稀
    少，有本院勘驗筆錄、電子地圖各1 件及現場照片8 張在卷
    可稽（98年度士簡調字第32號卷第27-28 頁、本院卷第150
    頁、第194 頁），認被告戊○○、丙○○占用系爭系爭469
    、470 、470-3 、471 、472 地號土地每月之不當得利損害
    金以前開土地申報地價年息3 ％計算為相當。則被告戊○○
    占用如附圖所示A 、A1、B 、B1、B2、C 、C1 部分建物、D
    部分雞舍、E 、E1部分木搭屋部分共計266.49平方公尺土地
    之不當得利損害金自95年1 月起至95年12月止每月為640 元
    （計算式如下：266.49×960 ×3 ％÷12＝640 ，以下元以
    下均四捨五入），自96年1 月起至98年12月止每月為586 元
    （計算式如下：266.49×880 ×3 ％÷12＝586 ），自99年
    1 月起每月為512 元（計算式如下：266.49×768 ×3 ％÷
    12＝512 ）。被告丙○○占用如附圖所示F 、F1、G 、H 、
    I 、J 部分土地共計3,507.97平方公尺之不當得利損害金自
    95年1 月起至98年12月止每月為8,419 元（計算式如下：3,
    507.97×960 ×3 ％÷12＝8,419 ），自96年1 月起至98年
    12月止每月為7,718 元（計算式如下：3,507.97×880 ×3
    ％÷12＝7,718 ），自99年1 月起每月為6,735 元（計算式
    如下：3,507.97×768 ×3 ％÷12＝6,735 ）。又原告壬○○係於95年1 月19日取得系爭土地所有權應有部分2 分之1
    ，原告己○○係於97年10月22日取得系爭土地所有權應有部
    分4 分之1 、原告乙○○、庚○○係於97年10月22日取得系
    爭土地所有權應有部分各8 分之1 ，有前開土地登記謄本可
    稽（本院卷第25-42 頁），是原告壬○○得請求被告戊○○
    給付自95年1 月19日起至98年1 月31日止之不當得利損害金
    10,979元（計算式如下：【（640 ×11又13/31 ）+ （586
    ×25）】×1/2 ＝10,979），及自98年2 月1 日起至98年12
    月31日止之不當得利損害金3,223 元（計算式如下：586 ×
    11×1/2 ＝3,223 ），及自99年1 月1 日起至返還前開如附
    圖所示A 、A1、B 、B1、B2、C 、C1、D 、E 、E1部分土地
    之日止按月給付256 元（計算式如下：512 ×1/2 ＝256 ）
    ，請求被告丙○○給付自95年1 月19日起至98年1 月31日止
    之不當得利損害金144,545 元（計算式如下：【（8,419 ×
    11又13/31 ）+ （7,718 ×25）】×1/2 ＝144,545 ），及
    自98年2 月1 日起至98年12月31日止之不當得利損害金42,4
    49元（計算式如下：7718×11×1/2 ＝42,449），及自99年
    1 月1 日起至返還前開如附圖所示F 、F1、G 、H 、I 、J
    部分土地之日止按月給付3,368 元（計算式如下：6,735 ×
    1/2 ＝3,368 ）。原告己○○請求被告戊○○給付自97年10
    月22日起至98年7 月21日止之不當得利損害金1,319 元（計
    算式如下：586 ×9 ×1/ 4＝1,319 ），及自98年7 月22日
    起至98年12月31日止之不當得利損害金780 元（計算式如下
    ：586 ×5 又10/31 ×1/4 ＝780 ），及自99年1 月1 日起
    至返還前開如附圖所示A 、A1、B 、B1、B2、C 、C1、D 、
    E 、E1部分土地之日止按月給付128 元（計算式如下：512
    ×1/4 ＝128 ），請求被告丙○○給付自97年10月22日起至
    98年7 月21日止之不當得利損害金17,366元（計算式如下：
    7,718 ×9 ×1/ 4＝17,366），及自98年7 月22日起至98年
    12月31日止之不當得利損害金10,270元（計算式如下：7,71
    8 ×5 又10/31 ×1/4 ＝10,270），及自99年1 月1 日起至
    返還前開如附圖所示F 、F1、G 、H 、I 、J 部分土地之日
    止按月給付1,684 元（計算式如下：6,735 ×1/4 ＝1,684
    ）。原告乙○○、庚○○請求被告戊○○各給付其自97年10
    月22日起至98年7 月21日止之不當得利損害金659 元（計算
    式如下：586 ×9 ×1/8 ＝659 ），及自98年7 月22日起至
    98年12月31日止之不當得利損害金390 元（計算式如下：58
    6 ×5 又10 /31×1/8 ＝390 ），及自99年1 月1 日起至返
    還前開如附圖所示A 、A1、B 、B1、B2、C 、C1、D 、E 、
    E1部分土地之日止按月各給付其64元（計算式如下：512 ×
    1/8 ＝64），請求被告丙○○各給付自97年10月22日起至98
    年7 月21日止之不當得利損害金8,683 元（計算式如下：7,
    718 ×9 ×1/8 ＝8,683 ），及自98年7 月22日起至98年12
    月31日止之不當得利損害金5,135 元（計算式如下：7,718
    ×5 又10/31 ×1/8 ＝5,135 ），及自99年1 月1 日起至返
    還前開如附圖所示F 、F1、G 、H 、I 、J 部分土地之日止
    按月各給付其842 元（計算式如下：6,735 ×1/8 ＝842 ）
    ，即屬有據，應予准許。
  (三)綜上，原告依據民法第767 條、第179 條前段等規定，請求
    (一)被告戊○○將坐落於臺北市○○區○○段1 小段470 地號
    土地上，如附圖所示編號A 面積132.22平方公尺建物、編號
    B1面積0.55平方公尺建物、編號B2面積0.27平方公尺建物、
    編號C1面積6.83平方公尺建物、編號E 面積9.41平方公尺之
    木搭屋，及將坐落於臺北市○○區○○段1 小段472 地號土
    地上，編號A1面積14.98 平方公尺建物、編號B 面積59.46
    平方公尺建物、編號C 面積11.07 平方公尺建物、編號D 面
    積17.14 平方公尺之雞舍、編號E1面積14.56 平方公尺之木
    搭屋拆除，並返還該部分之土地予原告。(二)被告丁○○應自
    坐落臺北市○○區○○段1 小段470 地號土地上如附圖所示
    編號A 、面積132.22平方公尺之建物及自坐落臺北市○○區
    ○○段1 小段472 地號土地上如附圖所示編號A1、面積14.9
    8 平方公尺之建物遷出。(三)被告丙○○應自坐落於臺北市○○區○○段1 小段472 地號土地上，如附圖所示編號B 面積
    59.46 平方公尺建物、編號C 面積11.07 平方公尺建物、編
    號D 面積17.14 平方公尺之雞舍、編號E1面積14.56 平方公
    尺之木搭屋遷出，及自坐落臺北市○○區○○段1 小段470
    地號土地上，如附圖所示B1面積0.55平方公尺之建物、編號
    B2面積0. 27 平方公尺之建物、編號C1面積6.83平方公尺之
    建物、編號E 面積9.41平方公尺之木搭屋遷出。並應將坐落
    於臺北市○○區○○段1 小段472 地號，如附圖所示編號F
    面積1939.7 8平方公尺之土地、編號F1面積0.31平方公尺之
    土地，及坐落於臺北市○○區○○段1 小段471 地號、如附
    圖所示編號G 面積755.98平方公尺之土地，坐落於臺北市○○區○○段1 小段470 地號、如附圖所示編號H 面積699.23
    平方公尺之土地、坐落臺北市○○區○○段1 小段469 地號
    、如附圖所示編號I 面積88.66 平方公尺之土地，坐落臺北
    市○○區○○段1 小段470-3 地號、如附圖所示編號J 面積
    24.01 平方公尺之土地返還予原告。(四)被告戊○○應給付原
    告壬○○14 ,202 元及其中10,979元部分自準備(一)狀繕本送
    達翌日即99年3 月4 日起至清償日止按年息5 ％計算之利息
    ，暨自99年1 月1 日起至返還前開第(一)項所示土地之日起，
    按月給付原告壬○○256 元；應給付原告己○○2,099 元及
    其中1,319 元部分自準備(一)狀繕本送達翌日即99年3 月4 日
    起至清償日止按年息5 ％計算之利息，暨自99年1 月1 日起
    至返還第(一)項所示土地之日止，按月給付原告己○○128 元
    ；給付原告乙○○、庚○○各1,049 元及其中659 元自準備
    (一)狀繕本送達翌日即99年3 月4 日起至清償日止按年息5 ％
    計算之利息，暨自99年1 月1 日起至返還第(一)項所示土地之
    日止，按月給付原告乙○○、庚○○各64元。
    (五)被告丙○○應給付原告壬○○186,994 元及其中144,545
    元部分自準備(一)狀繕本送達翌日即99年3 月4 日起至清償日
    止按年息5 ％計算之利息，暨自99年1 月1 日起至返還如附
    圖所示F 、F1 、G、H 、I 、J 所示土地之日起，按月給付
    原告壬○○3,368 元；應給付原告己○○27,636元及其中
    17,366元部分自準備(一)狀繕本送達翌日即99年3 月4 日起至
    清償日止按年息5 ％計算之利息，暨自99年1 月1 日起至返
    還如附圖所示F 、F1、G 、H 、I 、J 所示土地之日止，按
    月給付原告己○○1,684 元；給付原告乙○○、庚○○各
    13,818元，及其中8,683 元部分自準備(一)狀繕本送達翌日即
    99年3 月4 日起至清償日止按年息5 ％計算之利息，暨自99
    年1 月1 日起至返還如附圖所示F 、F1、G 、H 、I 、J 所
    示土地之日止，按月給付原告乙○○、庚○○各842 元，為
    有理由，應予准許，逾此部分之請求，即屬無據，應予駁回
    。
七、兩造均陳明願供擔保，分別請求宣告假執行或免為假執行，
    就原告勝訴部分，經核均無不合，爰各酌定相當之擔保金額
    准許之。至原告敗訴部分，其假執行之聲請已失所附麗，應
    併予駁回。
八、本件為判決之基礎已臻明確，兩造其餘之攻擊防禦方法及舉
    證，核與判決結果無影響，毋庸一一論列，併此敘明。
九、訴訟費用負擔之依據：民事訴訟法第79條、第85條第1項。
中    華    民    國    99    年    8     月    31    日
                  民事第二庭  法  官  藍雅清
以上正本證明與原本無異。
如對本判決上訴，應於判決送達後20日內向本院提出上訴狀；若
委任律師提起上訴者，應一併繳納上訴審裁判費，否則本院得不
命補正逕行駁回上訴。
中    華    民    國    99    年    9     月    1     日
                              書記官  蘇意絜

司法院資訊處製作；財團法人民間司法改革基金會備份。
